【裁判字號】    92,訴,1033
【裁判日期】    920610
【裁判案由】    損害賠償
【裁判全文】
臺灣臺中地方法院民事判決  九十二年度訴字第一０三三號
    原      告  中國產物保險股份有限公司
    法定代理人  丁○○
    訴訟代理人  丙○○
    被      告  甲○○
                乙○○
右當事人間請求損害賠償事件，本院判決如左：
    主    文
被告等應連帶給付原告新台幣柒拾萬元及自九十二年三月十二日起至清償日止，按年息百分
之五計算之利息。
訴訟費用由被告等連帶負擔。
本判決於原告以新台幣貳拾參萬參仟元供擔保後，得假執行。
    事    實
甲、原告方面：
一、聲明：求為判決：
    (一)被告等應連帶給付原告新台幣（下同）柒拾萬元正及自訴狀繕本送達翌日起至清償日
      止按年利率百分之五計算之利息。
    (二)訴訟費用由被告等連帶負擔。
    (三)原告願供擔保，請准宣告假執行。
二、陳述：
    (一)被告甲○○於九十一年三月十七日零晨一時許酒後超速駕駛原告所承保，陳佳佳所有
      車號６Ｊ－８０３５號自小客車（原證一），行經台中市○○區○○路二段九九二號
      前與未具駕駛執照並違規左轉之被告乙○○所駕駛之車號ＳＳＣ－５２３號輕機車發
      生碰撞，致機車乘客賴訓國傷重送醫，不治死亡（原證二）。
    (二)按強制汽車責任保險法第廿七條規定：「被保險汽車發生汽車交通事故，加害人有下
      列情事之一者，保險人仍應依本法規定給付保險金，但得在給付金額範圍內，向加害
      人求償：一、酒醉或吸食毒品、迷幻藥而駕車者。：：：。四、違反道路交通管理處
      罰條例第二十一條之規定而駕車者。」被告甲○○酒醉駕車；被告乙○○未領有駕駛
      執照而駕車已如前述。原告已於九十一年四月依強制汽車責任保險法之規定賠付受害
      人賴訓國之繼承人壹佰肆拾萬元正在案（原證四，其中柒拾萬元由承保ＳＳＣ－５２
      ３號車保險人依強制汽車責任保險法第三四條攤賠），依該法第廿七條第一、四款之
      規定，自得向加害人甲○○、乙○○求償。又被告甲○○、乙○○係共同不法侵害他
      人權利，依民法第一八五條第一項之規定，應負連帶賠償責任。
    (三)原告曾以電話及信函請求被告等賠償，惟均未獲善意回應，爰依法提起訴訟，請求判
      決如訴之聲明。
三、證據：
    提出保險單及行車執照各一件、相驗屍體證明書一件、肇事現場圖一件、強制汽車責任
    保險領款收據一件、存證信函一件、刑事判決一份等影本為證。
乙、被告方面：
壹、被告甲○○部分：
一、聲明：求為判決：
    (一)駁回原告之訴。
    (二)訴訟費用由原告負擔。
二、陳述：
    被告車走黎明路內側車道，先閃過一部逆向行駛機車，接著被告乙○○逆向駛入快車道
    ，閃避不及，在被告行駛快車道紅綠燈停止線前撞及。因被告車輛均投保強制險，平常
    即繳有保費，應由保險公司替被告理賠，不能再向被告索賠，鑑定報告認為被告甲○○
    沒有肇事責任。且被告個人已賠賴訓國繼承人一百二十五萬元，另賠償被告乙○○機車
    修理費及醫療費共五萬元。希望能按過失責任比例分攤系爭賠償金額。
三、證據：
    提出肇事鑑定意見書一份、財政部函一件等影本為證。
貳、被告乙○○部分：
一、聲明：求為判決：駁回原告之訴。
二、陳述：
    被告甲○○，與被告乙○○，於民國九十一年三月十七日零晨一時許，因被告甲○○酒
    後超速駕駛，撞及被告乙○○所騎乘之摩托車，當時乙○○之摩托車，欲穿過黎明路對
    面，且摩托車已路過中線將抵達對面之路邊，而被告甲○○所駕駛之汽車在無剎車之狀
    況下，猛撞被告乙○○所騎乘之摩托車，才造成賴訓國傷重死亡，被告乙○○當時亦重
    傷住院，整個肇事鑑定，乙○○都無法親身陳述，全憑被告甲○○所述，其實情與鑑定
    之結果已有出入，被告乙○○在此提出嚴重抗議。且被告乙○○因無照駕駛已接受民、
    刑事之處罰，怎可一事貳罰，又要負責對保險公司之損害賠償。求為判決駁回原告之訴
    。
丙、本院依職權調閱九十一年度交易字第二九五號刑事卷宗。
    理    由
一、查被告甲○○於九十一年三月十七日凌晨一時十五分許，酒醉駕駛車號六Ｊ－八０三五
    號自用小客車，以時速八、九十公里沿台中市○○區○○路由南往北方向行駛，行經黎
    明路與文昌街交叉路口時，未注意車前狀況，減速慢行。適被告乙○○無照騎駛車號Ｓ
    ＳＣ－五二三號機車後載賴訓國，沿文昌街由西往東行駛，行駛至交叉路口時違反標線
    禁制駛越分向限制線，不當往左轉，擬至對面黎明路二段九九二號，致在被告甲○○
    行駛之快車道上，停止線前碰撞肇事，致乙○○、賴訓國人車倒地，賴訓國則因頭胸腹
    部挫傷、顱內出血、胸腹腔內出血，於送醫後不治，經測試甲○○之呼氣酒精濃度達０
    ．三八ＭＧ／Ｌ，被告甲○○酒醉駕車，過失致人於死，被告乙○○過失致人於死，經
    本院刑庭九十一年度交易字第二九五號分別判處罪刑確定，此有刑事判決附卷可稽。
二、本件被告乙○○無照駕駛輕機車，違反標線禁制，駛越分向限制線不當往左轉，侵入
    來車快車道行駛，為肇事主因，被告甲○○酒醉駕車至交叉路口，未注意車前狀況，減
    速慢行，為肇事次因，其過失責任雖有輕重，惟因彼二人之過失均為所生損害之共同原
    因，即所謂行為關連共同亦足成立共同侵權行為，依民法第一百八十五條第一項規定，
    數人因共同過失不法侵害他人之權利者，應連帶負損害賠償責任。（參照最高法院六十
    七年台上字第一七三七號判例意旨）。是被告甲○○、乙○○對本件損害應負連帶賠償
    責任。被告甲○○固曾於九十一年三月廿八日與被害人賴訓國之繼承人賴宥翔、賴孟珊
    成立調解，賠償賴宥翔、賴孟珊撫慰金及喪葬費共一百二十五萬元，但調解內容第三項
    載明：「兩造同意強制責任險由對造人向中國產物保險公司申請」。並未拋棄強制險理
    賠金請求。依強制汽車責任保險法第廿七條第一款、第四款規定，被告甲○○酒醉駕車
    ，被告乙○○未領有駕駛執照而駕車肇事，原告保險公司已於九十一年四月賠付被害人
    賴訓國之繼承人一百四十萬元，有領款收據一紙附卷可稽，其中七十萬元已由ＳＳＣ－
    五二三號車保險人依強制汽車責任保險法第三十四條攤賠），依強制汽車責任保險法第
    二十七條但書規定「保險人得在給付範圍內，向加害人求償。」是原告於其給付金額範
    圍內，依民法第一百八十五條第一項規定，請求被告甲○○、乙○○連帶給付系爭七十
    萬元及其遲延利息，於法並無不合，應予准許。本件事證已臻明確，兩造所為其他攻擊
    、防禦方法，於判決結果不生影響，爰不逐一審究，併予敘明。
三、本判決原告陳明願供擔保以代釋明，請求宣告假執行，核無不合，爰酌定相當之擔保金
    額准許之。
四、據上論結，原告之訴為有理由，依民事訴訟法第八十五條第二項、第三百九十條第二項
    判決如主文。
中        華        民        國   九十二   年      六       月      十       日
                                臺灣臺中地方法院民事第四庭
~B法      官  周靜秀
右為正本，係照原本作成。
如不服本判決，應於判決送達後二十日內，向本院提出上訴狀。
中        華        民        國   九十二   年      六       月     十一      日
~B法院書記官


司法院資訊處製作；財團法人民間司法改革基金會備份。
